【裁判字號】    91,再易,123
【裁判日期】    920331
【裁判案由】    損害賠償
【裁判全文】
臺灣高等法院民事判決       九十一年度再易字第一二三號
    再審  原告  乙○○
    訴訟代理人  林世宗律師
    再審  被告  甲○○
右列當事人間損害賠償事件，再審原告對於中華民國九十一年十一月十三日本院九十
一年度上易字第八三三號確定判決，提起再審之訴，本院判決如左：
        主    文
再審之訴駁回。
再審訴訟費用由再審原告負擔。
        事    實
甲、再審原告方面：
一、聲明：求為判決：
  (一)原確定判決關於不利於再審原告部分廢棄。
  (二)右廢棄部分，再審被告在前訴訟第一審之訴駁回。
二、陳述：
  (一)原確定判決對證人陳珮嘉表示不太清楚爭執內容之證言，為提示、誘導發問，認
    定係行使闡明權，已違反民事訴訟法第三百十九條之規定。
  (二)證人陳珮嘉在前訴訟原審雖證稱再審原告有聲稱再審被告為訟棍，亦不足據為證
    明再審原告有侵害再審被告名譽之情事。原確定判決遽認再審被告之名譽遭受侵
    害，判決理由與主文顯有矛盾。
乙、本件未行言詞辯論，無再審被告之聲明及陳述可供記載。
        理    由
一、按審判長因使證人之陳述明瞭完足，或推究證人得知事之原因，得為必要之發問
    ，民事訴訟法第三百十九條定有明文。經查證人陳珮嘉在前訴訟原審民國（下同
    ）九十一年五月二十四日所為之證詞，先係證稱，當次會議兩造意見不是很一致
    ，有過爭執，詳細內容已經不太清楚了等語，該證人既已證稱，兩造當時有過爭
    執，並非祗證稱，不清楚，自屬該證人所為之上開證詞有不明瞭之處，審判長為
    使證人陳述更明瞭完足，因此發問其是否記得會議當天再審原告有說過小家子氣
    、小心眼、訟棍之話，自係審判長行使闡明權，核無民事訴訟法第四百九十六條
    第一項第一款所稱適用法規顯有錯誤之情形。
二、又前開證人雖未證稱再審原告係對再審被告所為，但本件事發時間為八十九年十
    二月十三日，距該證人於九十一年五月二十日作證陳述時，已逾一年又九個月，
    當因時間經過記憶略有模糊，無從為完整陳述，乃事理之常，但兩造於當時既因
    意見不合而起爭執，而當時復無其他人與再審原告有爭端，則該證人陳珮嘉所證
    稱，會議當天再審原告有說「訟棍」二字，依經驗法則，自係對再審被告所言。
    而所謂訟棍乃係指摘別人無端興訟好訟之意，屬貶抑他人外部人格價值在社會上
    評價，因此對一行使法律上正當權利之人，以訟棍貶抑其人格，自屬對他人人格
    之不法侵害，原確定判決以再審原告指摘再審被告為訟棍，自係故意不法侵害他
    人名譽之行為，再審被告自得依侵權行為之法則請求賠償其非財產上之損害。從
    而原確定判決判命再審原告應賠償再審被告非財產上之損害，亦無民事訴訟法第
    四百九十六條第一項第二款所稱判決理由與主文顯有矛盾之情形，及民事訴訟法
    第四百九十七條所稱就足影響於判決之重要證物，漏未斟酌之情形。是本件再審
    原告所提起再審之訴，為顯無再審理由，爰不經言詞辯論，以判決駁回之（參照
    最高法院四十四年台上字第五六六號判例）。
三、據上論結，本件再審之訴為顯無理由，依民事訴訟法第五百零二條第二項、第七
    十八條，判決如主文。
中      華        民        國      九十二    年    三    月    三十一  日
                                    台灣高等法院民事第十三庭
                                        審判長法  官  林  鄉  誠
                                              法  官  王  聖  惠
                                              法  官  劉  清  景
右正本係照原本作成。
不得上訴。
中      華      民      國    九十二    年      四      月      四      日
                                              書記官  高  澄  純


司法院資訊處製作；財團法人民間司法改革基金會備份。
